【裁判字號】    98,訴,529
【裁判日期】    980527
【裁判案由】    毒品危害防制條例
【裁判全文】
臺灣臺中地方法院刑事判決               98年度訴字第529號
公  訴  人  臺灣臺中地方法院檢察署檢察官
被      告  甲○○
上列被告因違反毒品危害防制條例案件，經檢察官提起公訴（97
年度毒偵字第5569號），茲被告於準備程序中就被訴事實為有罪
之陳述，於聽取當事人之意見後，經本院裁定改依簡式審判程序
審理，判決如下：
    主    文
甲○○施用第一級毒品，累犯，處有期徒刑拾壹月；又施用第二
級毒品，累犯，處有期徒刑陸月。應執行有期徒刑壹年參月。
    犯罪事實及理由
一、本案犯罪事實：
    甲○○前於民國88年間，因施用毒品案件，經臺灣彰化地方
    法院以88年度毒聲字第4929號裁定送觀察、勒戒後，認有繼
    續施用毒品傾向，復經該院以88年度毒聲字第5389號裁定令
    入戒治處所施以強制戒治，後因認無繼續戒治之必要，經該
    院以89年度毒聲字第2472號裁定停止戒治，所餘戒治期間，
    付保護管束，迄89年12月8日保護管束期滿未經撤銷而視為
    執行完畢，並由臺灣彰化地方法院檢察署檢察官以90年度戒
    毒偵字第154號為不起訴處分確定。復因連續施用第一級毒
    品案件，經臺灣彰化地方法院以94年度訴緝字第62號判決判
    處有期徒刑8月；因施用第二級毒品案件，經該院以95年度
    易字第262號判決判處有期徒刑5月，如易科罰金以銀元300
    元折算1日確定。上開分別確定之2罪，嗣經合併定其應執行
    刑為有期徒刑1年確定，經送監執行，於95年10月19日縮刑
    期滿執行完畢；再於96年間因施用第一級毒品案件，經臺灣
    彰化地方法院以97年度訴緝字第8號判決判處有期徒刑10月
    ，嗣經減刑為有期徒刑5月，甫於97年7月25日執行完畢。詎
    其猶不知悔改，復基於施用第一級毒品海洛之犯意，於97年
    9月15日凌晨3時許，在彰化縣北斗鎮○○里○○路○段447號
    之住處，以將摻有第一級毒品海洛因之溶液以注射針筒注射
    身體之方式，施用第一級毒品海洛因1次。又基於施用第二
    級毒品甲基安非他命之犯意，於同日（15日）上午7時許，
    在臺中市○區○○○路199號4樓之2居所，以將甲基安非他
    命置於鋁箔紙上加熱燒烤吸食產生煙霧之方式，施用第二級
    毒品甲基安非他命1次。嗣於同年月16日下午2時50分許，在
    臺中市○區○○路5段174號前因形跡可疑為警攔檢，經警徵
    得其同意採尿送驗結果呈嗎啡及甲基安非他命陽性反應而查
    獲。
二、本案證據名稱：
(一)被告甲○○於警詢及本院準備程序、審理時之自白。
(二)中山醫學大學附設醫院檢驗科藥物檢測中心尿液檢驗報告、
    臺中市警察局第二分局委託鑑驗代號與真實姓名對照表。
三、按毒品危害防制條例於92年7月9日修正公布，自93年1月9日
    施行，其中第20條、第23條將施用毒品之刑事處遇程序，區
    分為「初犯」及「5年內再犯」、「5年後再犯」。依其立法
    理由之說明：「初犯」，經觀察、勒戒或強制戒治後，應為
    不起訴處分或不付審理之裁定；經觀察、勒戒或強制戒治執
    行完畢釋放後，「5年內再犯」者，因其再犯率甚高，原實
    施之觀察、勒戒及強制戒治既已無法收其實效，爰依法追訴
    或裁定交付審理。至於經觀察、勒戒或強制戒治執行完畢釋
    放後，「5年後再犯」者，前所實施之觀察、勒戒或強制戒
    治已足以遮斷其施用毒品之毒癮，為期自新及協助其斷除毒
    癮，仍適用「初犯」規定，先經觀察、勒戒或強制戒治之程
    序。從而依修正後之規定，僅限於「初犯」及「5年後再犯
    」2種情形，始應先經觀察、勒戒或強制戒治程序。倘被告
    於5年內已再犯，經依法追訴處罰，縱其第3次（或第3次以
    上）再度施用毒品之時間，在初犯經觀察、勒戒或強制戒治
    執行完畢釋放5年以後，已不合於「5年後再犯」之規定，且
    因已於「5年內再犯」，顯見其再犯率甚高，原實施觀察、
    勒戒或強制戒治，已無法收其實效，即應依該條例第10條處
    罰（最高法院95年度第7次刑事庭會議決議參照）。查本件
    被告曾前因施用毒品案件，經臺灣彰化地方法院以88年度毒
    聲字第4929號裁定送觀察、勒戒後，認有繼續施用毒品傾向
    ，復經該院以88年度毒聲字第5389號裁定令入戒治處所施以
    強制戒治，後因認無繼續戒治之必要，經該院以89年度毒聲
    字第2472號裁定停止戒治，所餘戒治期間，付保護管束，迄
    89年12月8日保護管束期滿未經撤銷而視為執行完畢。復因
    連續施用第一級毒品案件，經臺灣彰化地方法院以94年度訴
    緝字第62號判決判處有期徒刑8月；因施用第二級毒品案件
    ，經該院以95年度易字第262號判決判處有期徒刑5月，如易
    科罰金以銀元300元折算1日確定。上開分別確定之2罪，嗣
    經合併定其應執行刑為有期徒刑1年確定（業已執行完畢）
    等情，有臺灣高等法院被告前案紀錄表1份在卷足憑，而被
    告本件施用毒品之犯行，雖係在前次強制戒治執行完畢5年
    後所犯，惟被告於上開強制戒治執行完畢5年內，曾因施用
    毒品案件經法院宣示判決並確定，已詳述如前，顯見其並非
    於強制戒治執行完畢後5年內均無任何施用毒品之犯行，則
    依前揭決議，被告所為本件施用毒品之犯行，已無「初犯」
    規定之適用，自毋須再重新施予觀察、勒戒或強制戒治之處
    遇程序，而應依毒品危害防制條例第23條第2項規定，直接
    訴追處罰。
四、應適用之法條：依刑事訴訟法第273條之1第1項、第299條第
    1項前段、第310條之2、第454條第1項，毒品危害防制條例
    第10條第1項、第2項，刑法第11條前段、第47條第1項、第
    51條第5款，判決如主文。
中    華    民    國    98    年    5    月    27    日
                    刑事第五庭  法  官  吳  幸  芬
以上正本證明與原本無異。
如不服本判決應於收受判決後10日內向本院提出上訴書狀，並應
敘述具體理由；其未敘述上訴理由者，應於上訴期間屆滿後20日
內向本院補提理由書（均須按他造當事人之人數附繕本）「切勿
逕送上級法院」。
中    華    民    國    98    年    5    月    27    日
                                書記官  黃  毅  皓
附錄本案論罪科刑法條：
毒品危害防制條例第10條第1項、第2項
施用第一級毒品者，處6月以上5年以下有期徒刑。
施用第二級毒品者，處 3 年以下有期徒刑。


司法院資訊處製作；財團法人民間司法改革基金會備份。
